【裁判字號】    99,台上,1200
【裁判日期】    990304
【裁判案由】    違反毒品危害防制條例
【裁判全文】
最高法院刑事判決            九十九年度台上字第一二○○號
上  訴  人  甲○○
上列上訴人因違反毒品危害防制條例案件，不服台灣高等法院中
華民國九十八年十二月二十九日第二審判決（九十八年度上訴字
第五○三五號，起訴案號：台灣板橋地方法院檢察署九十八年度
毒偵字第四七四六號），提起上訴，本院判決如下：
    主  文
上訴駁回。
    理  由
按刑事訴訟法第三百七十七條規定，上訴於第三審法院，非以判
決違背法令為理由，不得為之。是提起第三審上訴，應以原判決
違背法令為理由，係屬法定要件。如果上訴理由書狀並未依據卷
內訴訟資料，具體指摘原判決不適用何種法則或如何適用不當，
或所指摘原判決違法情事，顯與法律規定得為第三審上訴理由之
違法情形，不相適合時，均應認其上訴為違背法律上之程式，予
以駁回。本件上訴人甲○○上訴意旨略稱：(一)、依公平原則，新
制之一罪一罰對於施用毒品案件，有欠公允。(二)、請給予一個公
平、合理、從輕且有利於上訴人之裁判云云。
惟查：不服地方法院之第一審判決而上訴者，應向管轄第二審之
高等法院為之。上訴書狀應敘述具體理由。第二審法院認為上訴
書狀未敘述理由者，應以判決駁回之。刑事訴訟法第三百六十一
條第一項、第二項、第三百六十七條前段分別定有明文。所謂應
敘述具體理由，係指須就不服之判決為具體之指摘而言，如僅泛
稱原判決認事用法不當、採證違法、判決不公或量刑失當等，均
非具體理由。本件原判決以第一審判決依想像競合犯規定（同時
施用第一級、第二級毒品），從一重論處上訴人施用第一級毒品
（累犯，處有期徒刑十月）罪刑後，上訴人提起第二審上訴，其
上訴書狀未敘述具體理由，而僅泛言「上訴人施用毒品經多次處
罰，已有悔改之心，依犯罪動機、手段及犯後態度等情狀，請求
從輕量刑」等語。因認上訴人之上訴不合法律上之程式，爰不經
言詞辯論，逕行判決駁回，已敘明其所憑之依據及認定之理由。
上訴意旨，對於原審從程序上駁回其上訴，究竟如何違背法令，
並無一語為具體之指摘。依其上訴理由書狀審查，前揭指陳顯然
與法律規定得為第三審上訴理由之違法情形，不相適合。其關於
施用第一級毒品之上訴違背法律上之程式，應予駁回。又裁判上
一罪案件之部分犯罪得提起第三審上訴，其他之罪雖不得上訴，
依審判不可分原則，第三審法院亦應併予審判，但以得提起第三
審上訴部分之上訴合法為前提，如該上訴為不合法，第三審法院
既應從程序上予以駁回，而無從為實體上判決，對於不得上訴於
第三審之部分自無從適用審判不可分原則，併為實體上審判。按
刑事訴訟法第三百七十六條所列各罪之案件，經第二審判決者，
不得上訴於第三審法院，為該法條所明定。本件上訴人被訴施用
第二級毒品部分，原審係維持第一審論以毒品危害防制條例第十
條第二項之罪，並認與施用第一級毒品罪有想像競合犯裁判上一
罪關係，依刑法第五十五條規定，從一重之施用第一級毒品罪處
斷。而毒品危害防制條例第十條第二項之罪，核屬刑事訴訟法第
三百七十六條第一款之案件，依上開說明，既經第二審判決，自
不得上訴於第三審法院。本件上訴人對於施用第一級毒品罪部分
之上訴為不合法，無從為實體上審理，已如前述，則對於不得上
訴於第三審法院之施用第二級毒品罪部分，自無從適用審判不可
分原則，併為實體上審判，亦應從程序上予以駁回。
據上論結，應依刑事訴訟法第三百九十五條前段，判決如主文。
中    華    民    國  九十九  年    三    月    四    日
                      最高法院刑事第六庭
                          審判長法官  謝  俊  雄
                                法官  陳  世  雄
                                法官  魏  新  和
                                法官  吳  信  銘
                                法官  徐  文  亮
本件正本證明與原本無異
                                      書  記  官
中    華    民    國  九十九  年    三    月    八    日
                                                      K

司法院資訊處製作；財團法人民間司法改革基金會備份。
